【裁判字號】    88,上易,3198
【裁判日期】    890216
【裁判案由】    竊盜等
【裁判全文】
臺灣高等法院臺中分院刑事判決                  八十八年度上易字第三一九八號
    上  訴  人  臺灣苗栗地方法院檢察署檢察官
    被      告  乙○○
    被      告  丙○○
右上訴人因被告竊盜等案件，不服台灣苗栗地方法院中華民國八十八年十一月八日第
一審判決（民國八十八年度易字第一九○號，起訴案號：台灣苗栗地方法院檢察署民
國八十八年度偵字第六八二號），提起上訴，本院判決如左：
      主  文
上訴駁回。
      理  由
一、本案經本院審理結果，認第一審判決為被告二人均為無罪之諭知，並無不當，應
    予維持，並引用第一審判決書記載之理由（如附件）。
二、本件並不能證明被告二人應負罪責，業據原審於理由欄中載述甚詳。上訴人即檢
    察官在本院未提出其他不利被告二人之證據，仍執起訴時之論據指摘原審判決不
    當，並無理由，其上訴應予駁回。
三、據上論斷，應依刑事訴訟法第三百七十三條、第三百六十八條，判決如主文。
本案經檢察官朱朝亮到庭執行職務。
中      華      民      國      八十九      年      二      月    十六  日
                                   臺灣高等法院臺中分院刑事第六庭
                                         審判長法  官  古  金  男
                                               法  官  沈  應  南
                                               法  官  張  祺  祥
右正本證明與原本無異。
不得上訴。
                                               書記官  顏  子  良
中      華      民      國    八十九     年      二       月    十八    日
                                                                        Ｆ
台灣苗栗地方法院刑事判決                          八十八年度易字第一九○號
    公  訴  人  臺灣苗栗地方法院檢察署檢察官
    被      告  乙○○  男  三十六歲（民國○○○年○月○日生）
                        住苗栗縣銅鑼鄉○○村○○鄰○○○街五二之八號四樓
                        身分證統一編號：Ｚ000000000號
                丙○○  男  五十八歲（民國○○年○月○○日生）
                        住台中市○區○村路○段一○六巷四九弄十九號
                        居彰化縣彰化市○○路○段二八九號
                        身分證統一編號：Ｚ000000000號
    右  一  人
    選任辯護人  陳俊傑律師
                陳詩文律師
右列被告等因竊盜等案件，經檢察官提起公訴（八十八年度偵字第六八二號），本院
判決如左：
    主  文
乙○○、丙○○均無罪。
    理  由
一、公訴意旨略以：被告乙○○意圖為自己不法之所有，於民國八十七年十一月十六
    日十一時許，在苗栗縣南庄鄉獅村田美一○四之二號旁空地上竊取甲○○所有之
    國瑞牌引擎號碼為ＥＰ７５○─１９６４８號營業大貨車，得手後，於同年十一
    月十六日，在苗栗縣三灣鄉某處，將上該車輛以新台幣（下同）十萬零五千元售
    予明知為贓物之丙○○，嗣經警循線查獲。因認被告乙○○涉犯刑法第三百二十
    條第一項之竊盜罪嫌，被告丙○○涉犯刑法第三百四十九條第二項之故買贓物罪
    嫌云云。
二、按犯罪事實應依證據認定之，無證據不得推定其犯罪事實。又不能證明被告犯罪
    者，應諭知無罪之判決，刑事訴訟法第一百五十四條、第三百零一條第一項分別
    定有明文。又認定不利於被告之事實，須依積極證據，苟積極證據不足為不利於
    被告事實之認定時，即應為有利於被告之認定，更不必有何有利之證據。此最高
    法院三十年上字第八一六號著有判例可資參照。
三、本件公訴人認被告二人涉犯前開罪嫌，無非係以訊據被告乙○○對於右揭時、地
    之犯罪事實坦承不諱，雖嗣後於本署偵查中改稱伊並未偷竊，係警察自己寫的云
    云。惟查被告乙○○亦自稱伊有一個字一個字的念過，才簽名等語，顯見被告乙○○知悉內容為何，被告乙○○若未竊取上開車輛，當不致簽名，其辯稱係警察
    自己寫的，無非係卸責之詞，委無足採。另質之被告丙○○則矢口否認有何收受
    贓物犯行，辯稱伊不知該車係贓物云云。惟被告丙○○以十萬元（五千元係傭金
    ）購得上開車輛，而其市價為十五萬元，此業據被害人甲○○供認屬實，復有汽
    車買賣合約書一紙附卷可稽，則二者相差有五萬元，較之於市價甚遠。另被告丙○○供稱伊有向被告乙○○索取車籍資料等語，然究係何時索取，被告丙○○之
    供詞與被告乙○○所述相左，另被告丙○○復供稱伊於八十七年十一月十日及二
    十日有向被告乙○○索取車籍資料未果，才於一個月後將車子解體，被告既然知
    要索取車籍資料，何以在未索取前即將車子解體，而且失竊與查獲之間相距有二
    個月，被告丙○○均未找到乙○○，尚難採信，是故被告丙○○所辯，無非卸責
    之詞，不足採信。此外復有贓物認領保管單、車籍資料各一紙附卷足憑，為其主
    要論據。
四、訊據被告二人均堅詞否認有何公訴人所指之犯行，被告乙○○辯稱：伊係仲介買
    賣，並未竊盜，係因伊事後未將錢交予甲○○，甲○○才告伊等語，被告丙○○
    辯稱：伊係經由乙○○之介紹，與甲○○談好以十萬元購買該車，伊並未故買贓
    物等語。經查：
    （一）按刑事偵查或審判之訊問，應以發現真實為目的，其間固不排除訊問技巧
          之運用，惟應避免預設立場之訊問，以免扭曲當事人之真意，而有礙真實
          之發現。本件公訴人所稱「訊據被告乙○○對於右揭時、地之犯罪事實坦
          承不諱」云云，惟遍查全卷，被告乙○○於檢察官訊問中自始即供稱其係
          介紹買賣，並未坦承有何竊盜行為。另被告乙○○於警訊中明確供陳：「
          是於當天以新台幣壹拾萬伍仟元介紹仲介賣給位於彰化市○○路○段二八
          九號（正健中古汽車材料行）老闆丙○○．．．（問：你行竊的營大貨車
          於何時？賣給何人？多少錢？）」，核其陳述之真意應係指其係基於仲介
          地位而介紹買賣該車，尚非得以警員之訊問方式與被告之回答強予湊合而
          謂被告已坦承其行竊該車。是被告乙○○於警訊中自始即否認有竊盜之行
          為，公訴人所指被告乙○○於偵查中改稱並未竊盜云云，亦屬無據。
    （二）被告丙○○係經由被告乙○○之介紹始與被害人甲○○談購買前開營業大
          貨車，被告丙○○與被害人甲○○於八十七年十一月十六日前幾天於電話
          中談妥以十萬元購買該車等情，已據被害人甲○○於本院訊問中供陳在卷
          （參見本院八十八年四月二十二日、同年十月十一日訊問筆錄），核與被
          告乙○○、丙○○於警訊、偵查及本院訊問中供述之情節相符。而被告陳
          清正委請之拖車司機施有莊會同被告乙○○於前揭時、地拖運該營業大貨
          車，為大門守衛攔阻，經被告乙○○打電話請對方跟守衛講，守衛才放行
          ，施有莊即交付被告丙○○所託之現金連同支票共計十萬五千元予被告張
          贈慶等情，並經證人施有莊於偵查及本院訊問中證述綦詳，且證人徐振坤
          於本院訊問中亦證稱：「．．．．是車賣給丙○○一個月後，甲○○有打
          電話給我，要我轉告乙○○說車款快點拿給胡，之後我亦有轉告胡之話給
          乙○○。」等語（參見本院八十八年十月二十五日訊問筆錄），參以被害
          人甲○○於警訊中亦供稱其於當天回公司後聽廠長陳添財說當天車遭竊時
          張連發（即乙○○）在現場等情，則其所有之上開車輛果係遭竊，豈有於
          事發二個月後之八十八年一月二十五日始向警方報案失竊之理，顯見本件
          應係買賣車款未付所引起之糾紛無訛。
    綜上所述，被告乙○○既係基於仲介買賣之地位會同拖車司機前往拖運該車，縱
    其事後未將購車款轉交甲○○，亦僅係民事糾紛，核與竊盜罪之構成要件尚有未
    合。至被告丙○○既係與甲○○談妥十萬元購買該車，自無所謂故買贓物之可言
    。此外，本院復查無其他積極證據足資證明被告二人有何公訴人所指之犯行，不
    能證明被告二人犯罪，揆諸前揭說明，自應諭知被告二人無罪之判決，以免冤抑
    。
據上論斷，應依刑事訴訟法第三百零一條第一項，判決如主文。
本案經檢察官黃建麒到庭執行職務。
中      華      民      國    八十八    年     十一     月      八      日
                                        台灣苗栗地方法院刑事庭
                                            法  官  王 萬 金
右正本證明與原本無異。
如不服本判決，應於判決送達後十日內向本院提出上訴狀( 應附繕本 )，上訴於
臺灣高等法院台中分院。
                                            書記官  陳 蕙 楠
中      華      民      國    八十八    年     十一     月      九      日


司法院資訊處製作；財團法人民間司法改革基金會備份。
